臺灣新竹地方法院刑事判決　　　　　　　 99年度訴字第253號
公　訴　人　臺灣新竹地方法院檢察署檢察官
被　　　告　洪義育
選任辯護人　法律扶助基金會曾俊龍律師
上列被告因違反槍砲彈藥刀械管制條例等案件，經檢察官提起公
訴（99年度偵字第2664號），本院判決如下：
    主  文
洪義育犯非法持有可發射子彈具殺傷力之槍枝罪，處有期徒刑
年貳月，併科罰金新台幣壹拾萬元，罰金如易服勞役，以新台幣
壹仟元折算壹日。扣案如附表編號1所示之改造手槍1枝（槍枝管
制編號0000000000）壹枝，沒收。
洪義育被訴毀損部分，公訴不受理。
洪義育被訴公共危險部分，無罪。
    事  實
一、洪義育明知可發射子彈具有殺傷力之改造手槍、具有殺傷力
    子彈均為槍砲彈藥刀械管制條例所管制之物品，未經許可不
    得持有，其於民國97年2 月間之某時，在頭前溪橋下之新竹
    市界之溪邊草叢內，拾獲不詳人士放置如附表編號1 所示之
    具有殺傷力之改造手槍1 枝（槍枝管制編號0000000000）、
    附表編號2 所示之具有殺傷力之非制式子彈1 顆、附表編號
    3 所示之不具殺傷力子彈3 顆，竟未經許可而持有附表編號
    1 、2 所示之具有殺傷力之改造手槍1 枝（槍枝管制編號00
    00000000）及非制式子彈1 顆（起訴書誤載為4 顆，業經公
    訴人更正為1 顆），並將上開槍彈移至新竹市○區○○里○
    鄰○○路○段390 號住處內之客廳雜物堆，迄至99年3 月22
    日攜出槍彈前往新竹市○○路14號東賓大旅社投宿5 樓509
    室，並於同日即99年3 月22日晚間8 時30分許，經警獲報而
    前往處理，當場查扣附表編號1 至3 所示之槍彈。
二、案經新竹市警察局第二分局報請臺灣新竹地方法院檢察署檢
    察官偵查起訴。
    理  由
甲、程序方面
一、公訴人歷次更正犯罪事實、罪名如下：
（一）起訴書記載起訴法條、罪名為「被告洪義育就起訴書犯罪
      事實一部分，係犯刑法第354 條毀損罪嫌、刑法第185 條
      第1 項公共危險罪嫌；就起訴書犯罪事實二部分，係犯槍
      砲彈藥刀械管制條例第8 條第4 項之未經許可持有具有殺
      傷力改造槍枝罪嫌、同條例第12條第4 項之未經許可持有
      子彈罪嫌」。
（二）公訴檢察官於99年6月3日提出補充理由（見本院99年度審
      訴字第344 號卷第34頁），就起訴書犯罪事實一部分，更
      正起訴法條、罪名為「被告洪義育就起訴書犯罪事實一部
      分，係犯刑法271條第1項、第2項之殺人未遂罪嫌」。
（三）公訴檢察官於99年11月23日提出補充理由（見本院99年度
      訴字第253 號卷第33至35頁），再就起訴書犯罪事實一部
      分之犯罪事實補充、更正為：「洪義育...明知由5樓之高
      處往該停車場丟擲重物，將損壞停放該處之車輛，如擊中
      人之頭部或身體，足以致人於死，竟基於毀損之故意及殺
      人之不確定故意，將房間內之物品及磚頭由5 樓窗戶往該
      處樓下之停車場丟擲，... 均足以生損害於范志瑋等人，
      所幸未擊中路人而殺人未遂」；暨更正起訴法條、罪名為
      「被告洪義育就起訴書犯罪事實一部分，係犯刑法第354
      條毀損罪嫌；刑法271條第1項、第2項之殺人未遂罪嫌」
      。
（四）公訴檢察官於99年12月2 日提出補充理由書（見本院99訴
      253 號卷第39頁），就犯罪事實二部分，就被告未經許可
      持有子彈4 顆部分，補充、更正為「非制式子彈4 顆（其
      中3 顆不具殺傷力）」；起訴書犯罪事實二第7 行原記載
      ：「未經許可而寄藏之」，更正為「未經許可而持有之」
      。
（五）公訴檢察官於99年12月29日提出補充理由書（見本院99訴
      253 號卷第109、110頁），就起訴書犯罪事實一部分，再
      度更正為：被告此部分涉犯罪名應維持起訴書所載之罪名
      為妥適，此部分所犯法條更正為：刑法第354 條之毀損罪
      嫌、同法第185條第1項之公共危險罪嫌。再於100年1月18
      日準備程序中補充：被告違反第185條第1項規定之罪名為
      「以他法致生公共停車場往來之危險」。
二、就公訴人前開浮動之起訴事實、追訴法條，雖辯護人當庭表
    示可以更正之範圍（見本院卷第27頁），惟兼衡檢察一體及
    被告防禦權，本院隨之進行準備程序、審理程序、重回準備
    程序、再進行審理程序，並以最後更正之犯罪事實、所犯法
    條、罪名為本案之審判範圍，合先敘明。
三、按被告以外之人於審判外之言詞或書面陳述，除法律有規定
    者外，不得作為證據；又被告以外之人於審判外之陳述，雖
    不符合同法第159條之1至第159條之4之規定，但經當事人於
    審判程序同意作為證據，法院審酌該言詞陳述或書面陳述作
    成時之情況，認為適當者，亦得為證據。當事人、代理人或
    辯護人於法院調查證據時，知有第159條第1項不得為證據之
    情形，而未於言詞辯論終結前聲明異議者，視為有前項之同
    意，刑事訴訟法第159條第1項及第159條之5分別定有明文。
    經查，本判決下列所引用之各該被告以外之人於審判外之陳
    述（包含書面陳述），除公務員職務上製作之紀錄文書，並
    無顯不可信之情況，依刑事訴訟法第159條之4第1款規定，
    有證據能力外，其餘亦屬傳聞證據部分，檢察官、被告及辯
    護人於本院準備程序中均表示沒有意見，且迄於言詞辯論終
    結前亦未聲明異議。本院審酌上開證據資料製作時之情況，
    尚無違法不當及證明力明顯過低之瑕疵，亦認為以之作為證
    據應屬適當，故揆諸前開規定，爰依刑事訴訟法第159條之5
    規定，認前揭證據資料均有證據能力。
乙、有罪部分
一、認定犯罪事實所憑證據及認定之理由
    訊據被告洪義育對於事實欄所載之持有槍、彈犯行，迭於警
    詢、偵訊及本院準備程序、審理中均自白認罪，並有新竹市
    警察局第二分局搜索、扣押筆錄、扣押物品目錄表；查扣槍
    彈之照片2 幀在卷可稽（見99偵2664號偵查卷第29至31頁、
    第45至46頁），且有附表編號1至3所示之改造手槍、子彈扣
    案可資佐證。又查扣如附表編號1至3所示槍彈，經送請內政
    部警政署刑事警察局鑑驗結果，認：送鑑槍枝1 枝（槍枝
    管制編號0000000000），認係改造手槍，由仿FN廠1910型半
    自動手槍製造之槍枝，換裝土造金屬槍管而成，擊發功能正
    常可供擊發適用子彈使用，認具殺傷力。送鑑子彈4 顆，
    認均係非制式子彈，由金屬彈殼組合直徑8.0±0.5mm金屬彈
    頭而成，採樣1 顆試射，可擊發，認具殺傷力等情，有內政
    部警政署刑事警察局於99年4月9日出具之刑鑑字第09900400
    29號槍彈鑑定書在卷可佐（見99偵2664號偵查卷第78至65頁
    ）。再經本院委請內政部警政署刑事警察局就未試射子彈3
    顆鑑驗結果：均經試射後，2 顆，雖可擊發，惟發射動能甚
    微，認不具殺傷力；1 顆，無法擊發，認不具殺傷力等情，
    有內政部警政署刑事警察局於99年6 月21日出具之刑鑑字第
    0990072860號函在卷可憑（見本院99審訴344 號卷第38頁）
    。是認被告上開自白內容應與事實相符，本件事證已臻明確
    ，被告未經許可而持有附表編號1 、2 所示之具有殺傷力槍
    、彈犯行，堪予認定，自應依法予以論罪科刑。
二、論罪科刑
（一）核被告洪義育所為，係犯槍砲彈藥刀械管制條例第8條第4
      項之非法持有可發射子彈具殺傷力之槍枝罪、同條例第12
      條第4項之非法持有子彈罪。
（二）被告同時持有附表編號1、2所示之具有殺傷力槍、彈，係
      以一行為而觸犯上開2 罪名，為想像競合犯，應依刑法第
      55條之規定，從一重之非法持有可發射子彈具殺傷力之槍
      枝罪處斷。
（三）爰審酌被告持有改造手槍1枝、非制式子彈1顆，均具有殺
      傷力，所為對社會有潛在危險性，威脅社會秩序及人民之
      生命、身體安全，影響社會治安，犯罪所生危害不容輕忽
      ，念其單純持有槍彈並未犯下其他不法犯行，暨其犯罪手
      段、犯罪後坦承犯行等一切情狀，量處如主文所示之刑，
      罰金部分並諭知易服勞役之折算標準。
三、沒收部分
（一）扣案如附表編號1所示之改造手槍1枝（槍枝管制編號0000
      000000），係違禁物，應依刑法第38條第1項第1款規定，
      併予宣告沒收。
（二）另扣案如附表編號2所示之非制式子彈1顆，業因鑑定試射
      而不復存在，自不併予宣告沒收，附此敘明。
（三）至扣案如附表編號3所示之不具殺傷力子彈3顆，非違禁物
      ，且因鑑定試射而不復存在，亦不得併予宣告沒收，附此
      敘明。
丙、諭知不受理、無罪部分
一、公訴意旨略以：被告洪義育於99年3 月22日18時許，在新竹
    市○○路14號東賓大旅社5樓509室施用毒品後，明知該房間
    窗外為停車場之開放空間，為供公眾往來通行之道路，且由
    高處往下丟擲重物，足以生損害，竟基於毀損之故意，將房
    間內之物品及磚頭由5 樓往該處樓下之停車場丟擲，並分別
    丟中告訴人范志瑋所有之車牌號碼1512-TR 號自用小客車車
    體左側、尾翼及保險桿，告訴人張國俊所有之車牌號碼9313
    -VP 號自用小客車左前門及車頂，告訴人張瑜倩所有之車牌
    號碼8611-SJ 號自用小客車擋風玻璃及車頂板金，告訴人曾
    欣怡所有之車牌號碼3995-VW 號自用小客車之前保險桿、引
    擎蓋板金、左前門板金，及告訴人徐嘉苓所有之車牌號碼36
    97-VN 號自用小客車之車頂板金等物品，致令不堪使用，均
    足以生損害於告訴人范志瑋等人，並致生往來之危險，因認
    被告涉犯刑法第354條之毀損罪嫌、刑法第185條第1 項之「
    以他法致生公共停車場往來之危險」之公共危險罪嫌。
二、按告訴乃論之罪，告訴人於第一審辯論終結前得撤回其告訴
    ；又告訴經撤回者，應諭知不受理之判決，刑事訴訟法第23
    8條第1項、第303條第3款分別定有明文。查：本件告訴人范
    志瑋、張國俊、張瑜倩、曾欣怡及徐嘉苓告訴被告洪義育毀
    損案件，公訴人認被告係觸犯刑法第354 條之罪嫌，依同法
    第357 條之規定，須告訴乃論。茲據告訴人范志瑋、張瑜倩
    、徐嘉苓於99年5 月26日；而告訴人曾欣怡於99年12月1 日
    ；另告訴人張國俊於99年12月20日，分別具狀向本院撤回對
    被告之毀損告訴，有聲請撤回告訴狀3 份附卷可稽（見本院
    99審訴344 號卷第29頁及本院99訴253 號卷第36、87頁），
    依照首開規定、說明，就被告被訴毀損部分，另為不受理之
    諭知。
三、(1)按犯罪事實應依證據認定之，無證據不得認定犯罪事實。
    又不能證明被告犯罪者，應諭知無罪之判決，刑事訴訟法第
    154條、第301條第1 項分別定有明文。又事實之認定，應憑
    證據，如未能發現相當證據，或證據不足以證明，自不能以
    推測或擬制之方法，為裁判基礎（最高法院40年臺上字第86
    號判例參照）；認定不利於被告之事實，須依積極證據，苟
    積極證據不足為不利於被告之事實認定時，即應為有利於被
    告之認定，更不必有何有利之證據（最高法院30年上字第81
    6 號判例參照）；且認定犯罪事實，所憑之證據，無論直接
    或間接證據，其為訴訟上之證明，須於通常一般之人均不致
    有所懷疑，而得確信其為真實之程序者，始得據之為有罪之
    認定，倘其證明尚未達到此一程度，而有合理性懷疑之存在
    時，即無從為有罪之認定（最高法院76年台上字第4986號判
    例參照）。(2)次按刑事訴訟法第161條已於91年2 月8日修正
    公布，其第1 項規定：檢察官就被告犯罪事實，應負舉證責
    任，並指出證明之方法。因此，檢察官對於起訴之犯罪事實
    ，應負提出證據及說服之實質舉證責任。倘其所提出之證據
    ，不足為被告有罪之積極證明，或其指出證明之方法，無從
    說服法院以形成被告有罪之心證，基於無罪推定之原則，自
    應為被告無罪判決之諭知（最高法院92年台上字第128 號判
    例參照）。
四、公訴人認被告洪義育涉犯刑法第185條第1項之「以他法致生
    公共停車場往來之危險」之公共危險罪嫌，係以被告於警詢
    、偵查及本院中供述；證人陳楷元於警詢之證述；證人仇方
    華於本院審理時之證述；證人蔡金華於本院審理時之證述；
    現場照片15幀（99年度偵字第2664號卷第54-61頁）；林森
    停車場之現場圖及照片、99年3 月22日之汽車流量使用率日
    報表、99年3 月份之值班人員班表、車輛進出場路線圖及自
    東賓大旅社509室向林森停車場拍攝之照片為論據。
五、經查：
（一）按刑法第185條第1項規定「損壞或壅塞陸路、水路、橋樑
      或其他公眾往來之設備或以他法致生往來之危險者，處5
      年以下有期徒刑，拘役或5 百元以下罰金」。該罪之行為
      乃是損壞、壅塞或以他法損壞陸路、水路、橋樑或其他公
      眾往來之設備，致生交通往來之危險。稱「陸路」係指陸
      上供公眾或車輛往來的道路，陸路、水路、橋樑等，均以
      供公眾往來為限。又稱「他法」則指損壞、壅塞等方法以
      外的一切足以使陸路、水路、橋樑或其他公眾通路，造成
      公眾往來危險的其他方法而言（林山田著刑法各論下冊第
      306 頁）。復參照最高法院28年上第3547號判例意旨，刑
      法第185條第1項之規定，係為保護公眾往來交通上之安全
      而設，合先敘明。
（二）被告於99年3月22日下午6時許，在新竹市○○路14號東賓
      大旅社5樓509室內，自房間窗戶丟擲物品至下方公有停車
      場，並丟中告訴人范志瑋、張國俊、張瑜倩、曾欣怡及徐
      嘉苓（業據撤回告訴，詳下述）停放之車輛之事實，此為
      被告所不爭執，並經上開告訴人於警詢中指訴歷歷，並有
      採證照片13幀在卷可查（見99偵2664號偵查卷第54至61頁
      ），堪認此部分為真實。
（三）被告丟擲物品之地點，係在新竹市公有停車場「林森停車
      場」內之事實，業據證人即新竹市政府停管課員工仇方華
      於本院審理中證述明確，並有99年公有停車場上下班簽到
      簿在卷可查（見本院卷第48頁），顯見該地點，係供駕駛
      人停車之特定範圍，而非刑法第185條第1項所保護之「公
      眾往來交通」之陸路、水路、橋樑或其他公眾通路，是認
      被告所為，並不該當於刑法第185條第1項規定之構成要件
      ，自難以該罪相繩。
（四）此外，復查無其他積極切確之證據足資證明被告有何公共
      危險之犯行，既不能證明被告犯罪，是揆諸前揭判例、說
      明之意旨，就被告被訴公共危險部分，另為無罪之諭知。
丁、據上論斷，應依刑事訴訟法第299條第1項前段、第301條第1
    項、第303條第3款，槍砲彈藥刀械管制條例第8條第4項、第
    12條第4項，刑法第11條前段、第55條、第42條第3項，第38
    條第1項第1款，判決如主文。
本案經檢察官劉得為到庭執行職務。
中    華    民    國   100    年    2     月    15    日
                  刑事第四庭審判長法  官  黃美文
                                  法  官  邱玉汝
                                  法  官  張詠晶
以上正本證明與原本無異。
如不服本判決應於收受本判決後10日內向本院提出上訴書狀，其
未敘述上訴理由者，並得於提起上訴後20日內向本院補提理由書
狀( 均須按他造當事人之人數附繕本) 「切勿逕送上級法院」。
中    華    民    國   100    年    2     月    15    日
                                  書記官  劉亭筠
附錄本案論罪科刑所適用法條全文：
槍砲彈藥刀械管制條例第8條：
未經許可，製造、販賣或運輸鋼筆槍、瓦斯槍、麻醉槍、獵槍、
空氣槍或第4條第1項第1款所定其他可發射金屬或子彈具有殺傷
力之各式槍砲者，處無期徒刑或5年以上有期徒刑，併科新臺幣1
千萬元以下罰金。
未經許可，轉讓、出租或出借前項所列槍枝者，處5年以上有期
徒刑，併科新臺幣1千萬元以下罰金。
意圖供自己或他人犯罪之用，而犯前二項之罪者，處無期徒刑或
7年以上有期徒刑，併科新臺幣1千萬元以下罰金。
未經許可，持有、寄藏或意圖販賣而陳列第1項所列槍枝者，處3
年以上10年以下有期徒刑，併科新臺幣7百萬元以下罰金。
第 1 項至第 3 項之未遂犯罰之。
犯第1項、第2項或第4項有關空氣槍之罪，其情節輕微者，得減
輕其刑。
槍砲彈藥刀械管制條例第12條第4項：
未經許可，持有、寄藏或意圖販賣而陳列子彈者，處5年以下有
期徒刑，併科新台幣300萬元以下罰金。
附表：
  ┌──┬────────────┬──┬───────────┐
  │編號│名                    稱│沒收│備          註        │
  │    │                        │數量│                      │
  ├──┼────────────┼──┼───────────┤
  │   1│由仿FN廠1910型半自動手槍│1枝 │為違禁物，依刑法第38條│
  │    │製造之槍枝，換裝土造金屬│    │第1項第1款之規定，沒收│
  │    │槍管而成之可發射子彈具有│    │。                    │
  │    │殺傷力改造手槍1枝（槍枝 │    │                      │
  │    │管制編號0000000000）。  │    │                      │
  ├──┼────────────┼──┼───────────┤
  │   2│由金屬彈殼組合直徑8.0±0│0顆 │經刑事警察局試射鑑驗而│
  │    │.5mm金屬彈頭而成之具有殺│    │滅失，自不併予宣告沒收│
  │    │傷力之非制式子彈1顆。   │    │。                    │
  ├──┼────────────┼──┼───────────┤
  │   3│不具殺傷力之非制式子彈3 │0顆 │非違禁物，且經刑事警察│
  │    │顆。                    │    │局試射鑑驗而滅失，自不│
  │    │                        │    │併予宣告沒收。        │
  └──┴────────────┴──┴───────────┘